【裁判字號】    89,交易,625
【裁判日期】    891012
【裁判案由】    業務過失傷害
【裁判全文】
臺灣高雄地方法院刑事判決                        八十九年度交易字第六二五號
    公  訴  人  臺灣高雄地方法院檢察署檢察官
    被      告  乙○○
右列被告因業務過失傷害案件，經檢察官提起公訴（八十九年度偵字第一四六五○號
），本院判決如左：
    主  文
乙○○從事業務之人因業務上之過失傷害人，處拘役參拾日，如易科罰金，以參佰元
折算壹日。
    事  實
一、乙○○未考領有駕駛執照，其平素以駕駛自用小貨車（公訴人誤為自用小客車）
    載運衛生紙四處販賣為業，乃以駕駛為附隨業務之人，於民國（下同）八十九年
    六月十一日酒後（經警測試其酒精濃度為每公升○．○八毫克，未逾法定標準值
    之每公升○．二五毫克）駕駛未懸掛車牌（該車原車牌號碼為Ｐ四─八八九一號
    ，業經註銷牌照）之自用小貨車（公訴人誤為營業小貨車）販售衛生紙。同日十
    七時二十分許，其自高雄縣大寮鄉○○路四○二號旁之產業道路行駛，至大寮路
    四○二號前之路邊（公訴人誤為慢車道）欲轉往鳳林路方向行駛時，本應注意大
    寮路係劃有分向限制線（即雙黃線）之路段，不得迴車，而依當時狀況，又無不
    能注意之情事，詎乙○○應注意、能注意，竟疏未注意，貿然在上開禁止迴車路
    段迴車，適有甲○○（考領有普通小型車駕駛執照）駕駛車牌號碼ＹＨ─二七七
    六號自用小客車沿高雄縣大寮鄉○○路內側快車道由西向東方向駛來，亦疏未注
    意該路速限每小時四十公里，而以約五十公里之速度行進，遽見乙○○迴車，一
    時閃煞不及，其車前方撞及乙○○之車左側，甲○○因之受有胸部挫傷、右手手
    指燙傷等傷害。乙○○於肇事後犯行未被發覺前，主動向前往處理之員警坦承肇
    事，並接受裁判。
二、案經甲○○訴由高雄縣警察局林園分局報請臺灣高雄地方法院檢察署檢察官偵查
    起訴。
    理  由
一、訊據被告乙○○固坦承於前揭時、地，駕車與告訴人甲○○發生車禍之事實，惟
    辯稱：伊行駛在路邊，看可以轉就左轉了，是對方車頭來撞伊的車云云。經查，
    按依卷附道路交通事故調查報告表上警繪現場圖及現場照片所示，大寮路劃分為
    雙向四車道，雙向車道間劃有分向限制線（即雙黃線），該路段速限每小時四十
    公里，車禍發生後，被告所駕駛之自用小貨車已移至路邊停放，車輛左側中間部
    分凹陷，告訴人之車則停放在大寮路由西往東方向之內側快車道上，左方車輪壓
    住分向限制線，車頭嚴重受損。參酌被告於本院審理時供稱：伊由與鳳林路成Ｔ
    字型之產業道路出來，走鳳林路要左轉時與對方發生車禍；告訴人陳稱：伊當時
    走內側快車道，車速快五十公里，過了路口才撞到的，伊只有看到被告車子停在
    路邊，伊車頭撞到對方車子左側成Ｔ字型等語，足見本件車禍之發生，應係被告
    駕車自高雄縣大寮鄉○○路四○二號旁之產業道路駛出，至大寮路四○二號前之
    路邊欲轉往鳳林路方向行駛時，疏未注意大寮路係劃有分向限制線之路段，依規
    定不得迴車，而貿然迴車，適告訴人駕車亦疏未注意該路段速限為四十公里，仍
    以時速五十公里之速度貿然行進，遽見被告迴車，一時閃煞不及，其車前方乃撞
    及被告之車左側中間附近，彰彰明甚，從而，被告所辯，應為事後卸責之詞，委
    無足採，而告訴人就本件車禍之發生，亦與有可歸責之原因。按劃有分向限制線
    之路段，不得迴車，道路交通安全規則第一百零六條第二款定有明文，此為一般
    駕駛人應注意並確實遵守之事項，被告自亦應遵守之。又依當時狀況，復無被告
    不能注意之情形，被告應注意、能注意，竟疏未注意，貿然在上開禁止迴車路段
    迴車，因而肇事，其駕駛行為有疏失殆無疑義。再者，告訴人確因本件車禍受有
    胸部挫傷、右手手指燙傷等傷害，亦有大東醫院診斷證明書乙紙附於警卷可稽，
    是被告未盡其前開注意義務與告訴人所受上述傷害兩者間，顯有因果關係。至告
    訴人就本件車禍之發生，雖與有如上所述之過失（違反道路交通安全規則第九十
    三條第一項第一款之規定），惟仍無解於被告過失之咎。綜上所述，本件事證明
    確，被告過失犯行已可認定。
二、次查，被告平素係以駕駛自用小貨車載運衛生紙四處販賣為業之事實，已據其自
    陳在卷，乃以駕駛為附隨業務之人無訛，其於業務執行中駕車肇事致人於傷，核
    其所為，係犯刑法第二百八十四條第二項前段之業務過失傷害罪。又被告於肇事
    後犯行未被發覺前，主動向前往處理之員警坦承肇事，並接受裁判乙節，有職務
    報告書在卷存參，堪認被告所為，已符合刑法自首之要件，應依法減輕其刑；再
    者，被告並未考領有駕駛執照，亦據其自承在卷，其無照駕車，因而致人受傷，
    依法應負刑事責任者，自應依道路交通管理處罰條例第八十六條第一項之規定加
    重其刑，並與上開減輕部分，依法先加重後減輕之。至被告雖酒後駕車肇事，惟
    經警檢測其酒精濃度為每公升○．○八毫克，尚未逾法定標準值之每公升○．二
    五毫克乙情，有酒精濃度測試單在卷足參，是尚難認被告駕車時已達酒醉之狀態
    ，自不依道路交通管理處罰條例第八十六條第一項之規定加重其刑，附此敘明。
    爰審酌被告無照駕車，嚴重影響用路人之交通安全，並斟酌其與告訴人各自之過
    失情節、告訴人所受之傷害尚屬輕微，惟被告犯後仍未與告訴人達成民事和解等
    一切情狀，量處如主文所示之刑，並諭知易科罰金之折算標準。
據上論斷，應依刑事訴訟法第二百九十九條第一項前段，道路交通管理處罰條例第八
十六條第一項，刑法第二百八十四條第二項前段、第四十一條、第六十二條前段，罰
金罰鍰提高標準條例第一條前段、第二條，判決如主文。
本案經檢察官葉麗琦到庭執行職務。
中      華      民      國    八十九    年      十      月     十二     日
                                  臺灣高雄地方法院交通法庭
                                      法  官  徐  美  麗
右正本證明與原本無異。
如不服本判決，應於判決送達後十日內，向本院提出上訴狀。
                                      書記官  吳  金  霞
中      華      民      國    八十九    年      十      月     十二     日


司法院資訊處製作；財團法人民間司法改革基金會備份。
